【裁判字號】    98,審易,618
【裁判日期】    990430
【裁判案由】    詐欺
【裁判全文】
臺灣新竹地方法院刑事判決             98年度審易字第618號
公  訴  人  臺灣新竹地方法院檢察署檢察官
被      告  甲○○
上列被告因詐欺案件，經檢察官聲請以簡易判決處刑（98年度偵
字第4584號），及移送併案審理（臺灣板橋地方法院檢察署98年
度偵字第24818號），本院認應改用通常程序，判決如下：
    主  文
本件免訴。
    理  由
一、聲請簡易判決處刑意旨略以：被告甲○○明知個人金融機構
    帳戶係攸關個人信用之專用物品，一般人無庸向他人收購或
    借貸，即可向金融機構申請開戶使用，且國內社會常見之詐
    騙集團，經常利用他人之存款帳戶轉帳，以掩飾其等犯罪之
    不法所得，逃避執法人員之查緝，而提供自己之金融帳戶之
    提款卡及連同密碼予陌生人士使用，更常與財產犯罪密切相
    關，可能被詐騙等犯罪集團所利用，以遂其等詐欺犯罪及掩
    飾其等犯罪所得財物或財產上利益之目的，竟仍容任所提供
    之帳戶可能被犯罪集團用以詐欺取財結果之發生，而基於幫
    助他人實施詐欺取財犯罪之不確定故意，於民國98年3 月22
    日前某日某時，在不詳地點，將其向國泰世華商業銀行股份
    有限公司（下稱國泰世華銀行）大興分行帳號000000000000
    號帳戶之金融卡連同密碼，交付真實姓名、年籍不詳之詐欺
    集團成員（下稱某成年人甲）。嗣該詐欺集團成員取得甲○
    ○上開帳戶金融卡及密碼後，即共同基於意圖為自己不法所
    有之犯意聯絡，由1名拍賣帳號「nnqq0857」 之成年人，於
    98年3月22日下午3時前之某不詳時間，在不詳地點，利用電
    腦網際網路，連線進入Yahoo!奇摩拍賣網站，刊登拍賣「行
    動電話」之不實訊息，致黃永仁上網瀏覽時信以為真而陷於
    錯誤，於98年3月22日下午3時許上網購買，並於同日下午3
    時46分許，在新竹縣湖口鄉○○路「OK便利商店」內之自動
    提款機前操作，轉帳新臺幣（下同）8,000 元至甲○○上開
    帳戶內，旋遭該詐騙集團之人，以提款卡至自動櫃員機提領
    之方式，於同日提領一空。嗣黃永仁其後發覺有異，遂報警
    究辦，始悉上情。
二、按案件曾經判決確定者，應諭知免訴之判決，並得不經言詞
    辯論為之，刑事訴訟法第302條第1 款、第307條分別定有明
    文。又刑事訴訟法第302條第1款規定，案件曾經判決確定者
    ，應諭知免訴之判決，此項訴訟法上所謂一事不再理之原則
    ，關於實質上一罪或裁判上一罪，均有其適用，最高法院60
    年度臺非字第77號判例足資參照。
三、訊據被告甲○○矢口否認有上揭幫助他人詐欺取財之犯行云
    云，其辯稱略以：本件帳號000000000000號帳戶係伊於96年
    6 月許在國泰世華銀行大興分行申請開戶，做為公司薪資轉
    帳之用，後來於同年月間將上開提款卡連同包包、帳本及退
    伍令等物品，因搬家而於路途中遺失，伊並沒有將帳戶資料
    販賣他人，亦不知道為何詐騙集團會得知伊提款卡之密碼云
    云（見偵查卷第4至7、21、22頁）。惟查：
（一）本件帳號000000000000號帳戶係被告甲○○向國泰世華銀
      行大興分行申請開戶設立等情，除據被告甲○○前述所為
      之供述外，亦有國泰世華銀行大興分行98年4 月13日國世
      大興第0980000074號函所附之開戶基本資料及交易往來明
      細等資料在卷可稽（見偵查卷第15至17頁）。而本案被害
      人黃永仁受詐騙後，因而匯款8,000 元至被告甲○○前開
      所有國泰世華銀行大興分行帳號000000000000號帳戶等情
      ，除有被害人黃永仁於警詢時之指訴外（見偵查卷第8、9
      頁），亦有被害人黃永仁提供之台新銀行自動櫃員機交易
      明細表1紙、前揭函附之活期性存款歷史明細查詢1份，以
      及新竹縣政府警察局竹北分局新工派出所受理各類案件紀
      錄表、受理詐騙帳戶通報警示簡便格式表、受理刑事案件
      報案三聯單、內政部警政署反詐騙諮詢專線紀錄表各1 份
      等資料在卷可參（見偵查卷第10至14、17頁）。是認前揭
      某成年人甲與所屬詐騙集團成員確有以被告甲○○所申請
      開立之國泰世華銀行大興分行帳號000000000000號帳戶作
      為渠等詐欺取財犯行，而供作被害人黃永仁轉帳往來之用
      無訛。
（二）被告甲○○固以其所有之國泰世華銀行大興分行帳號0000
      00000000號帳戶之提款卡及退伍令等物因搬家遺失等語置
      辯。然查：
  １、據被告甲○○供稱，本件申請之國泰世華銀行大興分行帳
      戶本係作為之前公司薪資轉帳用途，是該帳戶對於被告甲
      ○○而言，當屬重要之物，然被告甲○○竟未將該帳戶之
      提款卡等物品妥適保管，對為了薪資轉帳之用所申請之提
      款卡及密碼等高度重要性個人物品漠不關心，顯與常情不
      合。是被告甲○○上開所辯其所有之本件提款卡係搬家時
      遺失，並未交由詐欺集團使用等語，當屬事後矯飾卸責之
      詞，不足採信。
  ２、又被告甲○○於警詢時辯稱，其以生日作為密碼設定。則
      如此形同未設密碼，致密碼設定失其保護之功能，殊有悖
      於常情，且依社會常情，如非帳戶所有人同意、授權而交
      付甚至告知提款卡密碼等情況，一般人實難輕易取得他人
      之提款卡，甚至有以提款卡隨機輸入號碼而領取款項之機
      會，蓋以提款卡多位數密碼之設計，不法之人任意輸入號
      碼而與正確之密碼相符者，機率微乎其微。而稍有社會歷
      練、經驗之人，均知提款卡應與其存摺、密碼分別保存，
      以免帳戶款項遭人盜領。以被告甲○○於本案發生時已為
      22歲之成年人，且有社會工作經驗，對於上開常識自不能
      諉為不知，是被告甲○○所辯其提款卡等物遺失之情，誠
      與事實不符，更顯可議。
  ３、另按一般人對於其個人帳戶均投注以較一般文書、證件更
      高之注意及保管程度，發覺遺失後，理應即向警方報案，
      並向該金融機構辦理掛失止付，以期儘早尋得該遺失之重
      要資料或個人帳戶，或避免該個人帳戶淪為供他人犯罪之
      工具，而被告甲○○於本案發生時已為22歲之成年人，對
      於本件帳戶提款卡及密碼等資料之重要性，當應知之甚詳
      ；是被告甲○○於本件帳戶提款卡及密碼後竟未向警方報
      案，亦未向金融機構辦理掛失止付之舉措，顯與常理不合
      。是以被告甲○○猶辯稱本件帳戶資料係因搬家遺失云云
      ，應係臨訟杜撰之詞，尚無可採。從而本件國泰世華銀行
      大興分行帳號000000000000號帳戶之提款卡及密碼等資料
      ，應係由被告甲○○於98年3 月22日前之某日，在不詳地
      點，提供予某成年人甲之事實應堪認定。
（三）按刑法上之故意，分為直接故意（確定故意）與間接故意
      （不確定故意），「行為人對於構成犯罪之事實，明知並
      有意使其發生者」為直接故意；又「行為人對於構成犯罪
      之事實，預見其發生而其發生並不違背其本意者」為間接
      故意，刑法第13條第1 項、第2 項定有明文。茲衡諸常情
      ，今日一般人至金融機關開設帳戶使用，係極為方便容易
      且迅速之事，苟有使用金融存款帳戶之正當用途，自以使
      用其本人或可信賴之親友申請之帳戶，最為便利安全，始
      可避免帳戶名義人反悔或心存歹念，利用通知掛失止付、
      變更存戶印鑑圖章或換摺之方式，將帳戶內之款項領走一
      空，反致使用帳戶人蒙受損失，故苟非意圖以他人之帳戶
      從事不法用途，並藉以逃避查緝，自無花費金錢或以其他
      方法向無相當信賴關係之陌生人取得帳戶使用之理，且近
      年來以詐財之犯罪類型層出不窮，該等犯罪，多數均係利
      用他人帳戶作為詐欺所得財物之出入帳戶，業經媒體廣為
      披載，是依一般人通常之知識、智能及經驗，均已詳知向
      陌生人購買、承租或其他方法取得帳戶者，多係欲藉該帳
      戶取得不法犯罪所得，且隱匿帳戶內資金之實際取得人之
      身分，以逃避追查，故被告甲○○於本件行為時係成年且
      具智識之人，從而被告甲○○明知交付其所有金融帳戶資
      料，將可能被用來作為詐欺取財等非法用途上。是以被告
      甲○○猶提供其所有之金融帳戶資料予某成年人甲，當堪
      認被告甲○○亦有容任或允許將提供之金融帳戶資料作為
      詐欺取財之匯款指定帳戶使用，準此，被告甲○○顯有幫
      助詐欺取財之不確定故意存在，應堪認定。
（四）次按刑法上之幫助犯，係指以幫助之意思，對於正犯資以
      助力，而未參與實施犯罪之行為者而言。查被告甲○○提
      供本件帳戶予某成年人甲行為，要屬詐欺取財構成要件以
      外之行為，則被告甲○○應屬以幫助之意思，參與詐欺取
      財構成要件以外之行為，應以詐欺取財之幫助犯論。
（五）綜上，本件甲○○犯行明確，應依法予以論科。
四、次查：
（一）被告甲○○前曾因基於幫助詐欺之犯意，於98年3 月22日
      前某日某時，將其所有之上開國泰世華銀行大興分行帳戶
      之金融卡連同密碼，交付真實姓名、年籍不詳之某成年人
      甲。該詐欺集團成員取得上開帳戶後，即共同基於意圖為
      自己不法所有之犯意聯絡，佯裝為奇摩拍賣網站之賣家，
      先後為下列犯行：（一）刊登拍賣「PS3 主機」之不實訊
      息，致鄭政弦上網瀏覽時信以為真而陷於錯誤，於98年3
      月22日下午4 時許上網購買，並於同日晚間6 時15分許，
      在臺北縣板橋市○○路58號上海商業銀行龍山分行之自動
      櫃員機前操作，轉帳6,000 元至甲○○上開帳戶內。（二
      ）刊登拍賣「CANONEOS 40D KIT相機」之不實訊息，致張
      秉暘上網瀏覽時信以為真而陷於錯誤，於98年3 月22日晚
      間9 時30分許上網購買，並於同日晚間10時18分許，在其
      住處利用網路轉帳之方式，先匯款12,000元至甲○○前揭
      帳戶內，並約定餘款3,000 元貨到後再為付款等情。
（二）上開犯行由臺灣板橋地方法院檢察署檢察官向臺灣板橋地
      方法院聲請簡易判決處刑，嗣經臺灣板橋地方法院以98年
      度簡字第7723號刑事簡易判決，依幫助詐欺取財罪判處被
      告有期徒刑3 月確定等情，有臺灣板橋地方法院98年度簡
      字第7723號刑事簡易判決及臺灣高等法院被告前案紀錄表
      各1 份在卷可稽（見本院98年度竹北簡字第4185號刑事卷
      第9 至12頁）。而本件被告甲○○涉犯幫助詐欺取財之犯
      行，與前開業經判決確定之幫助詐欺取財犯行，屬被告甲
      ○○於同一時間、地點，提供同一國泰世華銀行大興分行
      帳戶之提款卡及密碼予同一人之行為，則縱該詐騙集團有
      應以數罪論斷之詐欺取財之犯行，然被告甲○○既係於同
      一時間、地點為交付同一銀行帳戶之提款卡及密碼，應認
      被告甲○○僅有一幫助行為，故僅得論以一罪，是本件核
      與前述業經判決確定之幫助詐欺取財犯行，顯屬裁判上同
      一案件，為前開確定判決之既判力效力所及，揆諸前揭說
      明，本件爰不經言詞辯論，逕為諭知免訴之判決。
五、檢察官請求併案審理部分：
    本案既經諭知免訴，即與臺灣板橋地方法院檢察署以98年度
    偵字第24818 號移請併辦部分，無實質上或裁判上一罪之關
    係，該併辦部分，自應退由檢察官另行處理。
六、據上論斷，應依刑事訴訟法第452條、第302條第1款、第307
    條，判決如主文。
中    華    民    國    99    年    4     月    30    日
                  刑事第九庭審判長法  官  魏瑞紅
                                  法  官  馮俊郎
                                  法  官  劉兆菊
以上正本證明與原本無異。
如不服本判決應於收受判決後10日內向本院提出上訴書狀，並應
敘述具體理由。其未敘述上訴理由者，應於上訴期間屆滿後20日
內向本院補提理由書(均須按他造當事人之人數附繕本)「切勿逕
送上級法院」。
中    華    民    國    99    年    4     月    30    日
                                  書記官  林兆嘉

司法院資訊處製作；財團法人民間司法改革基金會備份。
